【裁判字號】    90,婚,777
【裁判日期】    900924
【裁判案由】    履行同居
【裁判全文】
臺灣高雄地方法院民事判決  九十年度婚字第七七七號
    原      告  乙○○
    被      告  甲○○
右當事人間請求履行同居事件，本院判決如左：
    主      文
原告之訴駁回。
訴訟費用由原告負擔。
    事實及理由
一、原告起訴主張：原告與被告於民國八十五年四月十四日結婚，婚後感情原本融洽
    ，詎被告於八十九年十二月四日，自高雄縣仁武鄉○○○路二三○號兩造住所地
    離家出走後，迄今未回，拒與原告履行同居義務，為此爰依民法第一千零一條之
    規定，訴請被告應與原告同居等語。
二、被告則以：因八十九年十二月四日遭受原告毆打，故自該日起即離家出走，又原
    告之前亦前毆打被告多次，是原告顯有不能同居之正當理由等語置辯。
三、按『夫妻互負同居之義務。但有不能同居之正當理由者，不在此限』，民法第一
    千零零一條定有明文。又民法第一千零一條規定所謂有不能同居之正當理由，乃
    指夫妻有不堪同居或不宜同居之事由，或依其情形要求夫妻同居為不合理而言。
    經查：
  (一)證人即被告父親林乾源於本院證稱：八十九年三月間，原告掐被告脖子，還拿菜
    刀要殺被告，伊接到原告通知後，即自台南趕至高雄，當時被告確實受傷，原告
    承認因無法控制自己情緒，故毆打被告，後來為了讓兩造冷靜，遂將被告帶回台
    南，嗣原告要帶被告回高雄，伊乃要求原告立下悔過書後，就讓被告、小孩與原
    告回高雄。又八十九年十二月四日晚間九時許，小孩沒有奶粉吃，原告不讓被告
    出去買，又打被告，並逼被告寫下離婚協議書，伊接到通知後亦趕至高雄，當日
    係陪同姪子陳建榮至兩造家中，原告親口告知因奶粉事件而吵架，當時原告掐被
    告脖子已達瘀青等語明確（詳本院九十年八月一日言詞辯論筆錄）。
  (二)又證人即林乾源姪子陳建榮於臺灣臺南地方法院九十年度家護字第二九二號通常
    保護令事件中證稱：八十九年十二月間，兩造曾因買奶粉之事發生爭執，當時伊
    參與調解，原告承認打被告，並掐被告脖子等語。
  (三)原告雖否認曾對被告實施家庭暴力行為，惟兩造於八十九年十二月四日，曾因奶
    粉問題而起爭執，當時原告確曾毆打被告，並掐被告脖子等事實，業經證人林乾
    源、陳建榮證述明確。而八十九年三月間之毆打事件，亦經證人林乾源證述甚詳
    ，並有原告親寫之悔過書：『因故毆打被告甭傷，心生恐懼不安，不趕共同生活
    之程度，深感歉疚，茲徵得被告原諒，並反悔過去粗暴之行為，對左列事項確實
    遵守：一若在發生前述情事時，依法離婚時，願將子女二人歸被告監護、照養。
    二原告保證絕對不再發生不良習慣及毆打之事，以後相互照顧、相愛如初』為證
    ，原告雖辯稱：該悔過書係出於急迫、委曲求全下所為等語，但事出必有因，若
    原告未曾對被告施以暴力，在兩造相處和睦下，被告父親實無理由拆散良姻美緣
    ，將被告帶回臺南，縱被告父親有意拆散，被告亦當據理力爭，況該悔過書之內
    容係希望兩造相互照顧、相愛如初，縱該悔過書係按被告父親之意而書寫，亦顯
    示被告父親之善意，斷無可能無中生有，製造事端。是原告所辯，應不可採。
  (四)爰審酌被告八十九年十二月十四日離家，係因原告實施家庭暴力行為所致，而在
    此之前，原告亦曾對被告多次施以暴行，被告雖曾原諒原告，惟原告故態復萌，
    再次傷害被告，故原告離家應有不能同居之正當理由。又原告因對被告實施家庭
    暴力行為，業經臺灣臺南地方法院於九十年八月十日以九十年度家護字第二九二
    號通常保護令，裁定禁止原告對被告為通話、通信之聯絡行為，並命原告遠離被
    告之住所一百公尺，亦徵被告顯有不能同居之正當事由。從而，原告訴請被告履
    行同居，為無理由，應予駁回。
四、結論：原告之訴為無理由，依民事訴訟法第七十八條，判決如主文。
中      華      民      國    九十      年      九      月    二十四    日
                                    台灣高雄地方法院民事第一庭
~B法      官  方百正
右為正本，係照原本作成。
如不服本判決，應於送達後廿日內，向本院提出上訴狀。
中      華      民      國    九十      年      九      月    二十四    日
~B法院書記官  蔡雅萍


司法院資訊處製作；財團法人民間司法改革基金會備份。
